【裁判字號】    89,東簡,243
【裁判日期】    900103
【裁判案由】    給付會款
【裁判全文】
台灣台東地方法院民事簡易判決  八十九年度東簡字第二四三號
    原      告      甲○○
    訴訟代理人      乙○○
                    邱聰安律師
    被      告      謝彩雲  住.
    訴訟代理人      蕭芳芳律師
右當事人間請求給付會款事件，本院判決如左：
    主      文
被告應給付原告新台幣貳拾柒萬元及自民國八十九年十一月十八日起至清償日止，按
週年利率百分之五計算之利息。
被告應自八十九年十二月五日起至九十年三月五日止，按月給付原告新台幣參萬元。
訴訟費用由被告負擔。
本判決得假執行。
    事實及理由
甲、原告之聲明：如主文第一、二項所示。
乙、事實摘要：
  一、本件原告主張：
  （一）被告於民國八十七年九月五日參加原告所召集新台幣（下同）三萬元互助會
        ，共計三十一人，應至九十年三月五日止，被告參加一會，於八十九年二月
        十日第十八會以四千五百元得標，取得會金，然被告竟自八十九年三月五日
        起即未再繳納每月應繳之死會會款三萬元，迄至同年十一月四日止，已積欠
        原告會款二十七萬元未為給付，為此基於合會關係起訴請求。另對於八十九
        年十二月五日至九十年三月五日止，每月應給付之三萬元會款，亦認有不履
        行之虞，為此併提起將來給付之訴。
  （二）原告固曾於八十八年十月十八日匯予四十萬元，惟此係原告大姊孫貴英代替
        被告父親謝開強出面向被告所借款項，與原告無關，原告並未向被告借款。
        且彼等間約定借貸期間為二個月，月息一分，即每月四千元，八十九年一月
        十日孫貴英將利息八千元交予原告，而由被告自其應繳會款中自行扣抵。
  二、被告則以：對於原告所主張積欠之會款部分固不爭執，然原告曾於八十八年十
      月間向被告借貸四十萬元，雙方約定二個月後償還，利息每月四千元，合計八
      千元，由被告自其應付予原告之會款中自行扣抵，被告已於同月十八日將該款
      匯入原告之銀行帳戶，然前開借款已屆清償期，迄未清償，爰就前開四十萬元
      之借款債權主張與被告應付之會款債務互相抵銷，被告自無須再付款。
丙、法院之判斷：
  一、本件原告主張被告於右揭時間參加原告所召集之互助會，且標取會金後，迄至
      八十九年十一月四日止共積欠二十七萬元會款未為清償之事實，業為被告所不
      爭執，復據原告提出與其所述相符之互助會會員名單影本乙件為證，就此部分
      原告之主張堪信為真實。
  二、按二人互付債務者，而其給付種類相同，並均屆清償期，各得以其債務，與他
      方之債務，互相抵銷，民法第三百三十四條固有明文，惟按，債務之抵銷，以
      雙方當事人互負債務為必須具備之要件，若一方對他方並未負有債務，則根本
      上即無抵銷可言，最高法院十八年度上字第一七零九號判例可資參照。經查，
      被告與原告、原告大姊孫貴英係表姊妹關係，被告父親謝開強係原告、孫貴英
      二人之舅舅，謝開強於八十八年十月間向孫貴英開口借款四十萬元，彼時孫貴
      英並無該筆款項，然基於甥舅情誼，乃先後在謝開強及訴外人謝燕嬌家中打電
      話向被告借用四十萬元，俾資轉借予謝開強。孫貴英與被告約定借用期間為二
      個月，利息每個月四千元，利息部分則由被告自其應繳予原告之互助會會款中
      扣除，被告並依約於同月十八日將四十萬元匯予原告，由原告於翌日領出，轉
      交孫貴英，經扣除孫貴英應交付之利息八千元，被告於八十八年十二月份僅須
      繳交會款一萬七千七百元即已足等情，已為被告所不爭執，核與證人謝開強、
      王頌凱所述情節相符，並有原告提出之台東區中小企業銀行關山分行臨時對帳
      單四張在卷可稽，堪認前開四十萬元確係孫貴英向被告借用無訛，原告主張其
      未向被告借款等語，足以採信。再參諸被告與謝開強係父女關係，被告茍欲借
      款予其父，要無轉手他人之理，而八十八年十月間，謝開強已債台高築，且前
      開借款利息八千元係由孫貴英交予原告，而由被告自其應繳會款中自行扣抵，
      亦為孫貴英所坦承，顯見前開借款利息係由孫貴英負擔。是被告主張伊因謝開
      強一再對外舉債，已不願再繼續借款予謝開強，伊曾聲明茍原告姊妹借款予謝
      開強，則原告姊妹應自行負擔風險，與伊無涉等語，洵屬有據。上開借款債權
      之債務人既為孫貴英，並非原告，揆諸前開規定及判例意旨，被告不得以對他
      人之借款債權，對原告之會款債權主張抵銷，被告主張抵銷之抗辯為不可採，
      不應准許。
  三、綜上所述，原告主張被告參加系爭互助會，標取會金後，尚欠會款二十七萬元
      及自原告八十九年十一月十七日所提準備書狀送達翌日即八十九年十一月十八
      日起至清償日止按週年利率百分之五計算之利息，及自同年十二月五日起至九
      十年三月五日止，按月給付各期應繳會款三萬元，為有理由，應予准許。
  四、本判決係本於合會有所請求而涉訟，爰依職權宣告假執行。
  五、據上論結：原告之訴為有理由，依民事訴訟法七十八條、第三百八十九條第一
      項第三款判決如主文。
中      華      民      國    九十      年    一     月       三        日
                                 台灣台東地方法院台東簡易庭
                                         法     官   姜麗香
右為正本係照原本作成
如對本判決上訴，須於判決送達後廿日內向本院提出上訴狀（須附繕本）。
「切勿逕送上級法院」
中      華      民      國    九十    年      一       月       三       日
~B法院書記官  陳俊德


司法院資訊處製作；財團法人民間司法改革基金會備份。
